臺灣臺南地方法院民事裁定
111年度暫家護抗字第22號
抗  告  人  呂家綸    住○○市○○區○○路0000巷000號3樓
相  對  人  葉幸宜  

被  害  人  呂蕙欣  
上列當事人間因聲請暫時保護令事件，抗告人對於民國111年8月
17日本院111年度司暫家護字第212號第一審裁定提起抗告，本院
管轄之第二審合議庭裁定如下：
    主  文
原裁定主文第二項關於「抗告人不得對被害人為通信通話之行為
」部分廢棄。
其餘抗告駁回。
抗告程序費用由抗告人負擔。
    理  由
一、相對人於原審聲請意旨略以：相對人丙○○為被害人乙○○之母
    親，抗告人甲○○為被害人父親，相對人與抗告人現已離婚，
    被害人於民國111年8月10日下午8時許，於家中接到抗告人
    電話，於電話中抗告人不斷強迫被害人要寫簡訊向抗告人道
    歉，且其原因係因被害人於抗告人向本院聲請改定親權事件
    審理時，就法官訊問親權應由何人行使時表示由相對人行使
    乙情，已令被害人受有精神上之不法侵害，為此爰依家庭暴
    力防治法第14條第1項第1、2、7、10款內容之聲請核發暫時
    保護令等情。
二、抗告意旨略以：
　　㈠本件抗告人係受到相對人不實之指控，相對人與抗告人現
      雖已離婚，但抗告人與被害人相處感情一向很好，就在11
      1年8月19日至同年月21日被害人還與抗告人一同到台東縣
      關山鎮遊玩及騎腳踏車三日；同年月21日抗告人與被害人
      也一同看電影。之前相處時也曾就親權行使之問題問過被
      害人，被害人向抗告人表示：「之前給媽媽，爸爸也很照
      顧我，我要給爸爸。」等語，但被害人於法官訊問時卻回
      答：「給媽媽」等語，顯與被害人之前向抗告人表示之意
      思不同，所以才在電話中向被害人詢問被害人，為什麼跟
      抗告人說謊，說謊是不對之行為，是否應該就說謊之行為
      向抗告人道歉，這是對被害人品德教育，抗告人並未以強
      迫命令迫使被害人表示親權應改由抗告人行使。
    ㈡相對人指稱抗告人在111年8月10日於電話中不斷強迫被害
      人要寫簡訊向抗告人道歉乙節，實則當時抗告人與被害人
      通話時，相對人就在被害人一旁，而且還在一旁錄音，在
      此情況下被害人無法自由表達、有壓力，抗告人亦因而誤
      解被害人，質問為什麼說謊、要被害人反省，同時抗告人
      與被害人之通話時間有限制，抗告人口氣比較著急，絕無
      不斷強迫被害人要寫簡訊向抗告人道歉等語。
三、按法院核發暫時保護令或緊急保護令，得不經審理程序。法
    院為保護被害人，得於通常保護令審理終結前，依聲請或依
    職權核發暫時保護令。法院核發暫時保護令或緊急保護令時
    ，得依聲請或依職權核發同法第14條第1項第1款至第6款、
    第12款及第13款之命令。家庭暴力防治法第16條第1、2、3
    項定有明文。次按暫時保護令為緊急、暫時之命令，所要求
    證明家庭暴力事實之證據，不以經嚴格證明為必要，僅須釋
    明有正當理由足認被害人有受加害人家庭暴力之急迫危險，
    法院即得核發一定內容之暫時保護令，以收迅速保護被害人
    之效。而法院於核發暫時保護令後，應即進行通常保護令事
    件之審理，就是否確有家庭暴力之事實及有無核發通常保護
    令之必要，再為調查審酌，俾兼顧加害人權益之保障（最高
    法院93年度台抗字第42號裁定參照）。所謂釋明，係指當事
    人提出即時可以調查之證據，俾法院信其主張為真實之謂（
    民事訴訟法第284條、最高法院72年度台上字第1018號裁判
    參照），即其提出證據使法院得薄弱心證，使法院信其主張
    大概真實而言，有異於證明係所提出證據方法，需使法院得
    生強固心證，使法院確信事實上之主張為真實者。又暫時保
    護令事涉暫時狀態之維持，有其迅速性、簡要性之要求，被
    害人僅需釋明有正當及合理之理由，足認已發生家庭暴力且
    有繼續遭受家庭暴力之危險時，法院得不經審理程序或於審
    理程序終結前，依聲請核發暫時保護令，不問招致不法侵害
    之原因是否在於被害人，即法院於審理暫時保護令時，只要
    「形式上審查」合於規定，有「家庭暴力」之事實，即得予
    以核發，至於實體上是否確有核發保護令之必要，仍應俟通
    常保護令審理之結果。
四、經查，相對人主張被害人遭抗告人施以前開不法侵害行為，
    有再受家庭暴力之危險等情，業據其提出臺南市政府警察局
    第四分局育平派出所調查筆錄、手機截圖等件為證（見本院
    111年度司暫家護字第212號卷第13-16、21-23頁）。原審為
    形式上審查，認相對人已釋明有正當理由，堪信抗告人有對
    被害人實施精神上之家庭暴力行為，被害人並有繼續受抗告
    人侵害之危險，而依家庭暴力防治法第16條第3項規定，准
    予核發第14條第1項第1款、第2款之暫時保護令，此部分經
    核於法並無違誤。惟命抗告人不得對於被害人通話通信部分
    ，本院考量抗告人身為被害人乙○○之父親，又被害人乙○○之
    監護權歸屬相對人，為維持父女親情間之聯繫，如禁止抗告
    人與被害人之通話通信權利，將阻斷抗告人與被害人之聯繫
    方式，故抗告人請求廢棄此部分內容之暫時保護令，為有理
    由。
五、至抗告意旨指摘相對人陳述與事實不符，姑不論是否屬實，
    亦係原審應否核發通常保護令所應調查、審酌之事項，抗告
    人如有爭執或抗辯，得於原審在暫時保護令核發後之通常保
    護令事件審理時提出，尚非本件抗告程序所得審究。從而，
    抗告人提起抗告，請求廢棄原審所核發命抗告人不得對被害
    人實施精神上不法侵害之行為、及為騷擾之行為、應接受庭
    前準備暨認知課程講習等內容之暫時保護令，並駁回相對人
    於原審就該部分之聲請，為無理由，應予駁回。至於抗告人
    請求廢棄原審所核發「抗告人不得對於被害人為通話、通信
    之行為」內容之暫時保護令，則有理由，故就該部分之暫時
    保護令應予廢棄，惟相對人於原審對於該部分之聲請毋須為
    駁回之諭知。
六、據上論結，本件抗告為一部有理由，一部無理由，爰裁定如
    主文。
中　　華　　民　　國　　111 　年　　10　　月　　18　　日
                  家事法庭  審判長法  官  許育菱
                                  法  官  游育倫
　　　　　　　　　　　　　　　　　法  官  陳文欽
以上正本係照原本做成。　　　　　　　　　　　　　　　　　
如不服本裁定應於送達後10日內向本院提出再抗告狀。再為抗告
應以適用法規顯有錯誤為理由，並應委任律師為代理人。
抗告人之配偶、三親等內之血親、二親等內之姻親，或抗告人為
法人、中央或地方機關時，其所屬專任人員具有律師資格並經法
院認適當者，亦得為第三審代理人。
前項情形應於提起再抗告或委任時釋明之。
中　　華　　民　　國　　111 　年　　10　　月　　18　　日
                                  書記官  易佩雯